【裁判字號】    98,上易,367
【裁判日期】    980408
【裁判案由】    詐欺
【裁判全文】
臺灣高等法院刑事判決                 98年度上易字第367號
上  訴  人  臺灣板橋地方法院檢察署檢察官
被      告  甲○○
上列上訴人因詐欺案件，不服臺灣板橋地方法院97年度易字第34
73號，中華民國97年12月31日第一審判決（起訴案號：臺灣板橋
地方法院檢察署97年度偵字第28091號，併辦案號：臺灣板橋地
方法院檢察署98年度少年偵107號），提起上訴，本院判決如下
：
    主  文
原判決撤銷。
甲○○犯幫助詐欺取財罪，處有期徒刑月，如易科罰金，以新
臺幣壹仟元折算壹日。
    事  實
一、甲○○預見提供金融機構帳戶之存摺、提款卡、密碼予他人
    使用，足以幫助他人提領獲取詐欺犯罪所得之金錢，竟不違
    背其本意，仍基於幫助詐欺之不確定故意，於民國97年5月
    12日某時，在臺北縣蘆洲市○○○路上，將其所開設之彰化
    商業銀行東三重分行（帳號：00000000000000，下簡稱彰化
    銀行）帳戶之存摺、提款卡及密碼等物，交付予年籍身分不
    詳綽號「小吳」之成年男子，以此方式幫助該「小吳」之人
    所屬詐騙集團從事詐欺取財之犯行，其後該詐騙集團成員隨
    即基於意圖為自己不法所有之犯意，先於97年4、5月間，撥
    打電話予乙○○，佯稱其獲得香港賽馬協會投注賽馬機會後
    已中彩金，惟需支付稅金及其他費用，致使乙○○陷於錯誤
    ，乃先後12次匯入款項共計新臺幣 (下同)77 萬6千元至該
    詐騙集團成員指示之多組人頭帳戶內，其中第10筆即係於97
    年5月13日，以現金匯入15萬元至上開甲○○之帳戶內；復
    於同年5月13日16時許，撥打電話予丁○○，以前述相同手
    法，佯稱其投注香港賽馬已中彩金，惟需支付相關費用，致
    使丁○○陷於錯誤，乃先後2次匯入款項共計44萬2千元至該
    詐騙集團成員所指示之2組人頭帳戶內，其中第1筆即係於同
    年5月14日，以現金匯入10萬元至上開甲○○之帳戶內；另
    於同年5月14日12時許，撥打電話予戊○○佯稱係其外甥女
    ，急需借貸，致使戊○○陷於錯誤，乃於同年5月14日14時
    許，以現金匯款15萬元至上開甲○○之帳戶內。又於同年月
    14 日撥打電話予丙○○，佯稱為其同事並亟需用錢，使丙○○陷於錯誤，至銀行欲匯款3萬元至甲○○前開帳戶，惟
    因逾下午3時30分，銀行已停止匯款而未遂。嗣經乙○○、
    丁○○、戊○○及丙○○查覺被騙，經各自報警處理，始循
    線查悉上情。
二、案經臺北縣政府警察局中和分局、三重分局、台南縣警察局
    歸仁分局報告臺灣板橋地方法院檢察署偵查起訴及移送併辦
    。
    理  由
一、訊據被告甲○○矢口否認有前開詐欺犯行，辯稱：被害人被
    騙伊不知情云云。惟查，上開犯罪事實，業據被告甲○○於
    原審坦承不諱（見原審卷第17頁、第23頁)，核與證人即被
    害人乙○○、丁○○、戊○○及丙○○證述被害情節相符，
    並有臺灣中小企業銀行匯款申請書、華南商業銀行匯款回條
    聯、聯邦銀行匯款通知單各1張及彰化商業銀行東三重分行
    97年6月4日、同年6月16日彰東重字第09701235號、第09701
    347號函附甲○○開戶資料及交易明細表各1份等附卷可資佐
    證，足認被告於原審之自白與事實相符，堪予採信。雖被告
    於本院以前開情詞置辯，惟在金融機構開立帳戶、請領存摺
    及提款卡使用，係針對個人身分之社會信用而予以資金流通
    ，具有強烈之屬人性格，而金融帳戶作為個人理財之工具，
    申請開設並無任何特殊之限制，一般民眾均得以存入最低開
    戶金額之方式申請使用，且同一人得在不同之金融機構申請
    數個存款帳戶使用，殆幾為眾所週知事實；依一般人之社會
    經驗，若遇陌生人捨以自己名義申請帳戶，反以向不特定人
    蒐集金融帳戶使用，衡情應對該帳戶是否供合法使用一節有
    所懷疑，況近年詐騙集團犯案猖獗，利用帳戶掩飾、隱匿詐
    財贓款之事，迭有所聞，被告為智慮成熟之成年人，對此應
    無法諉為不知，故其將帳戶之帳號、存摺、提款卡、密碼交
    付該不詳姓名男子，對於該人可能自行或輾轉交予他人從事
    詐欺取財等不法行為，應有預見，竟為牟取利益，仍將其所
    有之前揭帳戶之帳號、存摺、提款卡、密碼交付該人，顯然
    對於上開帳戶遭利用做為收取詐騙款項工具之事實，予以容
    認，而不違背其本意，是被告對於利用其提供之帳戶詐欺取
    財之人，具有幫助之不確定故意至明，是被告所辯顯不足採
    。從而，本件事證明確，被告犯行，堪以認定，自應依法論
    科。
二、按刑法上之幫助犯，係對於犯罪與正犯有共同之認識，以幫
    助之意思，對於正犯資以助力，而未參與犯罪行為者而言，
    如未參與實行構成要件之行為，且係出於幫助之意思，提供
    助力，即屬幫助犯，而非共同正犯（最高法院49年台上字第
    77號判例可資參照）。本件被告基於幫助之犯意，交付其所
    有前揭帳戶之帳號存摺、提款卡、密碼予不詳姓名男子，供
    詐欺集團成員使用，致該集團成員對被害人乙○○、丁○○
    、戊○○及丙○○施以詐術，使被害人乙○○、丁○○、戊○○陷於錯誤，而將款項轉帳至被告之前揭帳戶內，而為他
    人之詐欺取財行為提供助力。核被告所為，係犯刑法第30條
    第1項、刑法第339條第1項之幫助詐欺罪及同條第3項之幫助
    詐欺未遂罪。被告係幫助他人實行詐欺罪行為，為幫助犯，
    爰依刑法第30條第2項之規定，按正犯之刑減輕之。又對被
    害人丙○○詐欺未遂部分，依刑法第26條第1項減輕之。又
    被告以一行為而同時觸犯3個幫助詐欺取財及1個詐欺取財未
    遂之罪名，是為想像競合犯，應依刑法第55條規定，從一重
    處斷。至公訴人雖未就被告交付上開彰化銀行帳戶相關資料
    予不詳之詐欺集團使用，並由該詐欺集團成員向被害人丁○○詐取10萬元及被害人丙○○遭詐欺未遂之部分提起公訴，
    然檢察官就犯罪事實之一部起訴者，其效力及於全部，本件
    被告所為幫助詐欺之犯行，與起訴書所指其他幫助詐欺之犯
    行，具有想像競合犯之裁判上一罪關係，為起訴效力所及，
    是本院自應就屬於法律上同一案件之該犯行一併加以審理判
    決。
三、原審據以論罪科刑，固非無見，惟原審就裁判上一罪部分之
    被害人丙○○部分未及審酌，容有未洽，檢察官執此指摘原
    判決不當提起上訴，為有理由，自應由本院予以撤銷改判，
    爰審酌被告素行、犯罪動機係貪圖小利、所為已影響社會正
    常交易安全，增加被害人尋求救濟之困難，並使犯罪之追查
    趨於複雜，成為詐欺集團猖獗幫凶，衡其犯罪之動機、目的
    、手段、生活狀況、智識程度等一切情狀，量處如主文所示
    之刑，並諭知易科罰金之折算標準。至被告將其所有之帳戶
    存摺、提款卡、密碼交由詐騙集團使用，至今仍未取回，亦
    未經扣案，為免日後執行困難，爰不為沒收之諭知，附此敘
    明。
據上論斷，應依刑事訴訟法第369條第1項前段、第364、第299條
第1項前段、刑法第30條第1項前段、第2項、第339條第1項、第3
項、第55條、第41條第1項前段，刑法施行法第1條之1，判決如
主文。
本案經檢察官李叔芬到庭執行職務。
中    華    民    國    98    年    4     月    8     日
            刑事第二十二庭審判長法  官  何菁莪
                                法  官  李麗珠
                                法  官  洪于智
以上正本證明與原本無異。
不得上訴。
                                書記官  強梅芳
中    華    民    國    98    年    4     月    9     日
附錄本案論罪科刑法條全文
中華民國刑法第339條
（普通詐欺罪）
意圖為自己或第三人不法之所有，以詐術使人將本人或第三人之
物交付者，處5年以下有期徒刑、拘役或科或併科1千元以下罰金
。
以前項方法得財產上不法之利益或使第三人得之者，亦同。
前二項之未遂犯罰之。


司法院資訊處製作；財團法人民間司法改革基金會備份。
